【裁判字號】    97,交訴,62
【裁判日期】    980210
【裁判案由】    業務過失致死
【裁判全文】
臺灣高雄地方法院刑事判決              97年度交訴字第62號
公  訴  人  臺灣高雄地方法院檢察署檢察官
被      告  丙○○
                    4樓
選任辯護人  郭家駿律師
上列被告因業務過失致死案件，經檢察官提起公訴（97年度調偵
字第496 號），本院判決如下：
    主  文
丙○○犯業務過失致人於死罪，處有期徒刑拾月。
    事  實
一、丙○○為無駕駛執照之人，並以屠宰牲畜為業，平日駕車載
    送貨物，以駕駛作為附隨業務，其於民國96年9 月23日凌晨
    ，駕駛車牌號碼9691-PA 號自用小貨車，沿高雄市前鎮區○
    ○○路、鎮中路由東往西方向行駛，於上午3 時45分許行經
    該路段與翠亨北路交岔口時，適有莊國忠酒後駕駛車牌號碼
    2371-PY 號自用小貨車，沿翠亨北路由北往南（起訴書誤植
    為由南往北）方向行駛至該路口。丙○○原應注意車前狀況
    ，並隨時採取必要之安全措施，遵守燈光號誌之指示，而依
    當時天候、路面狀態、視線及光線等路況條件並無不能注意
    之情事，竟疏未注意及此，仍貿然通過該路口，未採取減速
    或煞停等必要之安全措施，而闖越紅燈號誌，致莊國忠所駕
    駛之自用小貨車因閃避不及，而車頭撞及蔡信宏所駕駛之自
    用小貨車右側車身，造成車輛翻轉倒地而致莊國忠身體一半
    拋出車外，受有中樞神經休克及呼吸性休克、頭部外傷、胸
    部鈍挫傷、顱內心包腔出血及血胸等傷害，後雖緊急搶救並
    送醫急救，仍因傷重而於96年9 月23日上午4 時50許到醫院
    前不治死亡。
二、案經莊國忠之妻甲○○訴請臺灣高雄地方法院檢察署檢察官
    偵查起訴。
    理  由
一、按被告以外之人於審判外之言詞或書面陳述，除法律有規定
    者外，不得作為證據；又被告以外之人於審判外之陳述，雖
    不符刑事訴訟法第159 條之1 至第159 條之4 之規定，而經
    當事人於審判程序同意作為證據，法院審酌該言詞陳述或書
    面陳述作成時之情況，認為適當者，亦得為證據；當事人、
    代理人或辯護人於法院調查證據時，知有第159 條第1 項不
    得為證據之情形，而未於言詞辯論終結前聲明異議者，視為
    有前項之同意。刑事訴訟法第159 條第1 項、第159 條之5
    分別定有明文。經查，本判決所引用之各項證據資料，其屬
    於被告以外之人於審判外之言詞、書面陳述者，均據本院於
    調查證據程序逐一提示並告以要旨，檢察官、被告、辯護人
    均知該等證據為被告以外之人之審判外陳述，均未於言詞辯
    論終結前聲明異議，本院審酌上開證據作成時之情況，亦無
    不當取供等情形，認為以之作為本案之證據亦屬適當，依刑
    事訴訟法第159 條之5 規定，應有證據能力。
二、訊據被告丙○○固坦承有與被害人莊國忠發生車禍，且肇事
    當時未領有駕照，惟矢口否認有何上揭業務過失致死之犯行
    ，辯稱：伊雖係無照駕駛，但伊當時在鎮中路由東往西方向
    等紅燈，右邊還有目擊者騎機車停等紅燈，並在車禍發生後
    協助伊報案。伊並未有闖紅燈或超速之行為，本件係被害人
    酒後駕車，車速過快撞上伊，伊並無業務過失致死等語。經
    查：
  (一)丙○○於96年9 月23日上午3 時45分許，無照駕駛車牌號碼
    9691 -P A 號自用小貨車，沿高雄市前鎮區○○○路、鎮○
    路由東往西方向行駛，行經該路段與翠亨北路交岔口時，與
    莊國忠所駕駛沿翠亨北路由北往南方向行駛至該路口，車牌
    號碼23 71-PY號之自用小貨車發生車禍，致莊國忠受有上開
    傷害，並導致死亡之事實，除為被告所不否認外，並有高雄
    市政府警察局交通大隊交通事故談話紀錄表（見偵查卷第15
    、16頁）、道路交通事故現場圖（見偵查卷第17頁）、高雄
    市政府警察局舉發違反道路交通管理事件通知單（見偵查卷
    第18頁）、高雄市政府警察局指揮中心處理110 報案紀錄單
    （見偵查卷第88至89頁）、現場道路圖（見偵查卷第103 至
    104 頁）、照片24張（見偵查卷第29至48頁、本院卷一第24
    至26頁）、阮綜合醫療社團法人阮綜合醫院診斷證明書（見
    相驗卷第12頁）、阮綜合醫院急診病歷1 份（見偵查卷第71
    至80頁）、法務部法醫研究所解剖報告書（見相驗卷第38至
    40頁）、法務部法醫研究所（96）醫鑑字第0961101504號鑑
    定報告書（見相驗卷第42至46頁），及臺灣高雄地方法院檢
    察署相驗屍體證明書1 紙（見相驗卷第49頁）在卷可稽，應
    堪以認定。
  (二)被告雖以前詞置辯，惟據證人吳宏偉於偵、審程序中具結證
    稱：96年9 月23日凌晨，伊騎機車載同學乙○停在五甲路上
    等中山路紅燈，伊在等紅燈時有看到1 台貨車闖紅燈，該貨
    車與伊同向，並從伊身旁開過去。伊看到有人闖紅燈後就低
    頭綁鞋帶，之後就聽到很大的碰撞聲，伊抬頭後才知道發生
    車禍，當時還是紅燈，幾秒後變綠燈，伊才起步直行，且當
    時只有伊1 台車在該處等紅燈等語；及證人乙○於偵、審程
    序中具結證稱：當天伊搭同學吳宏偉機車，在過中山路前伊
    有先等紅燈，等綠燈後伊等才穿越中山路，在還未完全過中
    山路之平交道處目擊車禍之發生。伊僅記得車禍發生當時有
    2 台車緊急煞車之聲音，撞擊後，與伊同向之車輛原地轉了
    一圈，被撞那台則翻車，駕駛身體一半在車外，而伊有用手
    機打110 報案等語明確，佐以被告所稱當時其在鎮中路由東
    往西方向等紅燈，右邊還有目擊者騎機車停等紅燈並協助報
    案，及本件確實係由證人乙○以行動電話報案等情觀之，足
    認被告當時駕駛貨車確實與證人吳宏偉騎乘機車之方向相同
    ，且高雄市○○○路與中山路口，及鎮中路與翠亨北路口由
    東往西方向直行之號誌燈係連線同號誌，有卷附高雄市政府
    警察局前鎮分局草衙派出所警員之職務報告1 份（見偵查卷
    第105 頁）可按，是證人吳宏偉於五甲三路與中山路口停等
    紅燈之時，被告與被害人發生車禍之鎮中路與翠亨北路口，
    即被告由東往西穿越翠亨北路向鎮中路行駛之號誌燈亦為紅
    燈，則依證人吳宏偉上開車禍發生時，五甲三路與中山路口
    由東往西方向之號誌燈尚為紅燈之證述，被告所駕駛上開之
    自小貨車應係證人吳宏偉所證稱從其機車旁闖越紅燈之自小
    貨車無疑，是其辯稱係綠燈才起步並未闖越紅燈，顯係卸責
    之詞，不足採信。至於被害人莊國忠案發時之行經方向應係
    沿翠亨北路由北往南，此從證人乙○所證述翻覆之車輛係從
    市區往機場方向可得而知，復從被告於本院供述及所駕駛自
    小貨車遭撞及為右側車身，有車輛受損照片可佐，亦足徵公
    訴人所稱被害人駕車行經方向為由南向北，實屬誤會，併此
    敘明。
  (三)末按駕駛人應注意車前狀況，隨時採取必要安全措施；且應
    遵守道路交通標誌、標線、號誌之指示，並服從交通指揮人
    員之指揮，道路交通安全規則第94條第3 項、第90條分別定
    有明文，被告雖未領有自用小貨車駕駛執照，惟其既以駕駛
    自用小貨車為業務，原應注意車前狀況，並隨時採取必要之
    安全措施，遵守燈光號誌之指示，而依當時天候、路面狀態
    、視線及光線等路況條件並無不能注意之情事，竟疏未注意
    及此，仍貿然通過該路口，未採取減速或煞停等必要之安全
    措施，而闖越紅燈號誌，致與被害人莊國忠所駕駛之自小貨
    車發生車禍，導致被害人莊國忠傷重不治死亡，其行為顯有
    過失，且其過失行為與被害人之死亡結果間亦有相當因果關
    係，應屬明確。從而，本件事證明確，被告犯行堪以認定，
    應依法論科。至被害人莊國忠雖於本件車禍之發生，亦因有
    飲酒後駕駛自小貨車而與有過失等情，亦有阮綜合醫院醫學
    檢驗科生化檢驗報告單1 紙（見相驗卷第21頁）在卷可按，
    然此僅能資為對被告丙○○量刑之參考，並無礙被告罪責之
    認定，附此敘明。
三、按刑法上所謂業務，係指個人基於其社會地位繼續反覆所執
    行之事務，其主要部分之業務固不待論，即為完成主要業務
    所附隨之準備工作與輔助事務，亦應包括在內（最高法院71
    年度臺上字第1550號判例意旨參照）。又從事業務之人，就
    一定危險認識之能力較一般常人為高，故課以較高之注意義
    務，換言之，客觀上，從事業務之人避免發生一定危險之期
    待可能性較常人為高，故其違反注意義務之可責性，自亦較
    重，因之行為人以駕駛為其附隨業務，其駕駛之行為即不失
    為業務上行為之性質（最高法院89年度臺上字第5002號判決
    意旨參照）。查被告平日以駕駛前開小貨車載運所批之豬肉
    前往市場販賣為業，業如前述，堪認被告確係以駕駛為附隨
    業務之人，是故核被告所為，乃係犯刑法第276 條第2 項之
    業務過失致死罪。又按汽車駕駛人，無駕駛執照駕駛、酒醉
    駕車、吸食毒品或迷幻藥駕車、行駛人行道或行經行人穿越
    道不依規定讓行人優先通行，因而致人受傷或死亡，依法應
    負刑事責任者，加重其刑至二分之一，道路交通管理處罰條
    例第86條第1 項定有明文，本件被告無照駕駛，因而致莊國
    忠死亡，已如前述，應依此規定加重其上開業務過失致人於
    死罪之刑。又關於被告所犯業務過失致人於死罪，被告於到
    場處理之員警知悉何人為肇事者前，即向員警主動告知係肇
    事者，此有卷附高雄市政府警察局交通大隊交通事故談話紀
    錄表1 紙（見偵查卷第16頁）可證，是被告既於犯罪未發覺
    前即自首而接受裁判，所犯業務過失致人於死罪之部分即應
    依刑法第62條前段之規定，減輕其刑，並依刑法第71條之規
    定，先加後減之。爰審酌被告未領有駕照，仍以駕駛自用小
    貨車為其附隨業務，其駕駛行為關係多數乘客及用路人之安
    全，對於道路之交通安全本應較一般人更為注意，竟仍貿然
    駕駛車輛，並闖越紅燈，致與被害人發生車禍，導致被害人
    莊國忠死亡，行為實值非難，且其犯後否認犯行，亦未與被
    害人家屬達成和解，態度尚非良好，及本件被害人酒後駕車
    亦有過失等一切情狀，量處如主文所示之刑，以示懲儆。
據上論斷，應依刑事訴訟法第299 條第1 項前段，道路交通管理
處罰條例第86條第1 項，刑法第62條前段、第276 條第2 項，刑
法施行法第1 條之1 ，判決如主文。
本案經檢察官丁○○到庭執行職務。
中    華    民    國    98    年    2     月    10    日
                  交通法庭  審判長法  官  廖建瑜
                                  法  官  林永村
                                  法  官  林裕凱
以上正本證明與原本無異。
如不服本判決應於收受送達後10日內向本院提出上訴書狀，並應
敘述具體理由；如未敘述上訴理由者，應於上訴期間屆滿後20日
內向本院補提理由書（均須按他造當事人之人數附繕本）「切勿
逕送上級法院」。
中    華    民    國    98    年    2     月    10    日
                                  書記官  黃靖媛
附錄本判決論罪科刑法條
刑法第276條
因過失致人於死者，處2 年以下有期徒刑、拘役或2 千元以下罰
金。
從事業務之人，因業務上之過失犯前項之罪者，處5 年以下有期
徒刑或拘役，得併科3千元以下罰金。


司法院資訊處製作；財團法人民間司法改革基金會備份。
